---
title: "tp1"
author: "MartinFeijoo"
date: "2025-03-30"
output:
  html_document:
    toc: true
    toc_float: true  # Para hacerla flotante (opcional)
    number_sections: true  # Para numerar las secciones (opcional)
---

```{r setup, include=FALSE}
knitr::opts_chunk$set(echo = TRUE)
```

```{r configuracion_gral, echo = FALSE, include = FALSE}
library(dplyr)
library(e1071)  
library(psych) 
library(readxl) 
library(knitr)  
library(tidyr)
library(writexl)
library(readr)
library(dplyr)
library(ggplot2)
# indica desde dónde instalar paquetes
options(repos = c(CRAN = "http://cran.rstudio.com")) 
# Seteo de directorio de trabajo
setwd("/home/mfeijoo/Documents/yo/master/aid/tps_aid/tp1")
# Muestra directorio de trabajo
getwd() 
options(digits = 4)
```

```{r leo_data, echo=FALSE, include=FALSE}

file <- "dirty_cafe_sales.csv"
cafe_sales_df <- read_csv(file)
head(cafe_sales_df, 20)
```

#  Análisis Exploratorio Inicial
## Muestro los valores de cada columna
```{r sel_cols}
df <- as.data.frame(select(cafe_sales_df, "Item", "Quantity", "Payment Method", "Location"))
head(df, 20)
lapply(df, unique)

```

## Veo los valores más frecuentes
```{r most_freq}

for (col_name in names(df)) {
  print(col_name)
  print(table(df[[col_name]]))
}
```
```{r plot_freq}
for (col_name in names(df)) {
  if (is.factor(df[[col_name]]) || is.character(df[[col_name]])) {  # Solo columnas categóricas
    counts <- table(df[[col_name]])
    ggplot(data = as.data.frame(counts), aes(x = Var1, y = Freq)) +
      geom_bar(stat = "identity", fill = "skyblue", color = "black") +
      labs(title = paste("Frecuencia de", col_name), x = "Categoría", y = "Frecuencia") +
      theme_minimal() -> p  # Guarda el gráfico en una variable

    print(p)  # Muestra el gráfico
  }
}

```

## Cuántos nulos?
```{r nan_unknown_error}
# Crear una función para contar NA, "UNKNOWN" y "ERROR"
count_values <- function(col, relative = FALSE) {
  total <- length(col)  # Total de valores en la columna
  
  if (is.factor(col) || is.character(col)) {
    counts <- c(
      NA_count = sum(is.na(col)), 
      UNKNOWN_count = sum(col == "UNKNOWN", na.rm = TRUE), 
      ERROR_count = sum(col == "ERROR", na.rm = TRUE)
    )
  } else {
    counts <- c(
      NA_count = sum(is.na(col)), 
      UNKNOWN_count = NA, 
      ERROR_count = NA
    )
  }
  
  # Si relative = TRUE, convertir a proporciones
  if (relative) {
    counts <- counts / total
  }
  
  return(counts)
}


# Aplicar la función a todas las columnas del data.frame
result_F <- sapply(df, count_values)

# Convertir a data.frame para mejor visualización
result_df <- as.data.frame(t(result_F))
print(result_df)


```

## Análisis
Las columnas `Item`, `Quantity`, `Payment Method` y `Location` tienen una distribución uniforme, a excepción de los valores `UNKNOWN` y `ERROR`. 
El `Item` más frecuente de la tabla es `Juice`, la `Quantity` menos frecuente es `1`, `2258` personas pagaron en `Cash`, la cantidad de `NA`, `UNKNOWN` y `ERROR` para location son, respectivamente, `3265`, `338` y `358`.  
Ahora veo `Price per Unit`:  

```{r price_per_unit, echo=FALSE}
# Agarro price per unit como dataframe
price_per_unit <- as.data.frame(select(cafe_sales_df, "Price Per Unit"))

# Suponiendo que la columna se llama "columna"
price_per_unit$`Price Per Unit` <- suppressWarnings(as.numeric(price_per_unit$`Price Per Unit`))

# Eliminar valores NA que corresponden a strings no convertibles
price_per_unit <- price_per_unit[!is.na(price_per_unit$`Price Per Unit`), , drop = TRUE]
```

```{r stats_price_x_unit}
print(paste("Media", mean(price_per_unit)))
print(paste("Mediana", median(price_per_unit)))
print(paste("STD", sd(price_per_unit)))
```

# Análisis de Outliers y Patrones Temporales
## Outliers
No tiene sentido que me fije outliers en `Transaction ID` y `Transaction Date`.
Además en `Item`, `Quantity`, `Payment Method` y `Location` ya me fijé antes viendo las frecuencias, ya que son variables categóricas. Voy a ver el resto  

```{r total_spent, echo = FALSE}
# Agarro total_spent como dataframe
total_spent <- as.data.frame(select(cafe_sales_df, "Total Spent"))

total_spent$`Total Spent` <- suppressWarnings(as.numeric(total_spent$`Total Spent`))

# Eliminar valores NA que corresponden a strings no convertibles
total_spent <- total_spent[!is.na(total_spent$`Total Spent`), , drop = TRUE]
``` 

```{r select_numerics}
# Selecciono las columnas
df <- as.data.frame(select(cafe_sales_df, "Price Per Unit", "Total Spent"))

# Lo convierto a numeros
df <- df %>% mutate_all(~ suppressWarnings(as.numeric(.)))

# Le saco los nans
df <- na.omit(df)
```

```{r veo_outliers}
# Convertir a formato largo (long format)
df_long <- pivot_longer(df, cols = everything(), names_to = "Variable", values_to = "Valor")

# Boxplot de ambas columnas
ggplot(df_long, aes(x = Variable, y = Valor, fill = Variable)) +
  geom_boxplot(outlier.color = "red", outlier.size = 2) +
  labs(title = "Boxplot", x = "Variable", y = "Valor") +
  theme_minimal()

Q1 <- quantile(total_spent, 0.25, na.rm = TRUE)
Q3 <- quantile(total_spent, 0.75, na.rm = TRUE)
IQR <- Q3 - Q1
lower_bound <- Q1 - 1.5 * IQR
upper_bound <- Q3 + 1.5 * IQR
```
Viendo el boxplot de `Total Spent` muestra que tenemos un valor de 25, muy por encima de 1.5 veces el IQR
(\( 1.5 \cdot IQR = 1.5 \cdot `r IQR` = `r upper_bound` \))

## Analizo `Transaction Date`

```{r char2date, echo = TRUE}

# Supongamos que tu columna se llama "Transaction Date" en el dataframe "df"
cafe_sales_df$`Transaction Date` <- as.Date(cafe_sales_df$`Transaction Date`, format = "%Y-%m-%d")   

# Crear nueva columna "dia_de_semana"
cafe_sales_df$dia_de_semana <- format(cafe_sales_df$`Transaction Date`, "%A")

cafe_sales_df$dia_de_semana <- factor(
  cafe_sales_df$dia_de_semana, levels = c("lunes", "martes", "miércoles", "jueves", "viernes", "sábado", "domingo")
)

``` 
 
```{r groupby_dia_semana}
# transacciones por día de la semana
transacciones_x_dia <- cafe_sales_df %>%
  group_by(dia_de_semana) %>%
  summarise(total_transacciones = n()) %>%  # n() calcula el numero de filas
  arrange(dia_de_semana) # ordeno por total de transaciones

print(transacciones_x_dia)

ggplot(data = as.data.frame(transacciones_x_dia), aes(x = dia_de_semana, y = total_transacciones)) +
  geom_bar(stat = "identity", fill = "skyblue", color = "black") +
  labs(title = "Transacciones por semana", x = "Dia", y = "Transacciones") +
  theme_minimal()  # Guarda el gráfico en una variable

```
  
Con esta información vemos que la cantidad de transacciones por día es homogénea, con minimo los martes y máximo los viernes.  
Vamos a ver la serie mensual

```{r analisis_mensual}
# Crear nueva columna "mes"
cafe_sales_df$mes <- format(cafe_sales_df$`Transaction Date`, "%B")

cafe_sales_df$mes <- factor(
  cafe_sales_df$mes, levels = c("enero", "febrero", "marzo", "abril", "mayo", "junio", "julio", "agosto", "septiembre", "octubre", "noviembre", "diciembre")
)

# transacciones por mes
transacciones_x_mes <- cafe_sales_df %>%
  group_by(mes) %>%
  summarise(total_transacciones = n()) %>%  # n() calcula el numero de filas
  arrange(total_transacciones) # ordeno por total de transaciones

print(transacciones_x_mes)

ggplot(data = as.data.frame(transacciones_x_mes), aes(x = mes, y = total_transacciones)) +
  geom_bar(stat = "identity", fill = "skyblue", color = "black") +
  labs(title = "Transacciones por mes", x = "Mes", y = "Transacciones") +
  theme_minimal() + # Guarda el gráfico en una variable
  theme(axis.text.x = element_text(angle = 45, hjust = 1))

```
   
No se observa una tendencia clara. El mes con menos transacciones es febrero y el que más octubre, pero no se observa una evolución mes a mes, si no más bien una distribución uniforme de la cantidad de transacciones.

# Completar y corregir
## Completo `Price Per Unit` con el menú dado
``` {r menu_dado} 
menu_df <- data.frame(
  Item = c("Cake", "Juice", "Coffee", "Cookie", "Salad", "Sandwich", "Smoothie", "Tea"),
  Price_Per_Unit = c(3, 3, 2, 1, 5, 4, 4, 2)
)
```
``` {r corrijo_price_per_unit}
cafe_sales_df <- cafe_sales_df %>%
  mutate(`Price Per Unit` = case_when(  # aplico condiciones
    # Si Price Per Unit es inválido Y el Item también es inválido → NA
    `Price Per Unit` %in% c(NA, "ERROR", "UNKNOWN") &
      (is.na(Item) | Item %in% c("ERROR", "UNKNOWN")) ~ NA_real_,    
    # Si Price Per unit es inválido pero tengo Item
    `Price Per Unit` %in% c(NA, "ERROR", "UNKNOWN") &
      !(is.na(Item) | Item %in% c("ERROR", "UNKNOWN")) ~ menu_df$Price_Per_Unit[match(Item, menu_df$Item)], 
    # si está bien lo hago numerico
    TRUE ~ as.numeric(`Price Per Unit`) # Mantiene los valores correctos
  ))
```
## Completo la `Quantity`, `Price Per Unit` y `Total Spent`
``` {r cuento_Nans}

cafe_sales_df <- cafe_sales_df %>%
  mutate(
    Quantity = as.numeric(Quantity),    
    `Price Per Unit` = as.numeric(`Price Per Unit`),
    `Total Spent` = as.numeric(`Total Spent`)
  )
    
cafe_sales_df$countNans <- rowSums(is.na(cafe_sales_df[, c("Quantity", "Price Per Unit", "Total Spent")]))
```

``` {r me_guardo_para_chequear}
df_1_nans <- cafe_sales_df %>%
  filter(countNans == 1)
```

``` {r corrijo_columnas}
cafe_sales_df <- cafe_sales_df %>%
  mutate(
    `Total Spent` = ifelse(countNans == 1 & is.na(`Total Spent`) & !is.na(Quantity) & !is.na(`Price Per Unit`),
                           Quantity * `Price Per Unit`, `Total Spent`),
    
    Quantity = ifelse(countNans == 1 & is.na(Quantity) & !is.na(`Total Spent`) & !is.na(`Price Per Unit`),
                      `Total Spent` / `Price Per Unit`, Quantity),
    
    `Price Per Unit` = ifelse(countNans == 1 & is.na(`Price Per Unit`) & !is.na(`Total Spent`) & !is.na(Quantity),
                              `Total Spent` / Quantity, `Price Per Unit`)
  )
```
## Completo `Item` desde `Price Per Unit`
``` {r corrijo_item}
cafe_sales_df <- cafe_sales_df %>%
  mutate(
    Item = case_when(
      (is.na(Item) | Item %in% c("UNKNOWN", "ERROR")) & `Price Per Unit` == 1 ~ "Cookie",
      (is.na(Item) | Item %in% c("UNKNOWN", "ERROR")) & `Price Per Unit` == 3 ~ "Cake",
      (is.na(Item) | Item %in% c("UNKNOWN", "ERROR")) & `Price Per Unit` == 4 ~ "Sandwich",
      (is.na(Item) | Item %in% c("UNKNOWN", "ERROR")) & `Price Per Unit` == 5 ~ "Salad",
      
      TRUE ~ Item # Mantener el valor original si no se cumple ninguna condición
    )
  )

```
## Verifico
``` {r cuento nans}
contar_na <- function(df, columna) {
  sum(is.na(df[[columna]]))
}

contar_na(cafe_sales_df, "Item")
contar_na(cafe_sales_df, "Price Per Unit")
contar_na(cafe_sales_df, "Quantity")
contar_na(cafe_sales_df, "Total Spent")

```
Bueno considero que esto es incluso mejor que lo que piden así que sigo.   

## Relleno columnas usando la moda

``` {r relleno_columnas}
# Función para calcular la moda, excluyendo NA, "ERROR" y "UNKNOWN"
calcular_moda <- function(col) {
  col_filtrado <- col[!is.na(col) & col != "ERROR" & col != "UNKNOWN"]
  if (length(col_filtrado) == 0) {
    return(NA)  # Si no hay datos válidos
  }
  unicos <- unique(col_filtrado)
  moda <- unicos[which.max(tabulate(match(col_filtrado, unicos)))]
  return(moda)
}

# Reemplazar valores en las columnas deseadas
columnas_a_rellenar <- c("Item", "Price Per Unit", "Quantity", "Total Spent", "Payment Method", "Location")

# Aplicar la moda a cada columna y reemplazar valores anómalos
for (col in columnas_a_rellenar) {
  moda_col <- calcular_moda(cafe_sales_df[[col]])
  
  cafe_sales_df[[col]] <- ifelse(
    is.na(cafe_sales_df[[col]]) | cafe_sales_df[[col]] == "ERROR" | cafe_sales_df[[col]] == "UNKNOWN",
    moda_col,
    cafe_sales_df[[col]]
  )
}
```

Para `Transaction Date` rellenar con la moda no tiene sentido. Pero bueno lo voy a hacer igual porque los Transaction ID no están en orden ... 

``` {r transaction_dte}
# LEvanto de nuevo los datos para que esten en formato "CHAR"
temp_df <- read_csv(file)
moda_transaction_dates <- calcular_moda(temp_df$`Transaction Date`)
cafe_sales_df$`Transaction Date` <- temp_df$`Transaction Date`
cafe_sales_df[["Transaction Date"]] <- ifelse(
  is.na(cafe_sales_df[["Transaction Date"]]) | cafe_sales_df[["Transaction Date"]] == "ERROR" | cafe_sales_df[["Transaction Date"]] == "UNKNOWN",
  moda_transaction_dates,
  cafe_sales_df[["Transaction Date"]]
)


```
``` {r askdasd}
# Le saco las columnas de los días que tienen nan todavía
cafe_sales_df <- cafe_sales_df %>%
  select(-dia_de_semana, -mes)

print(cafe_sales_df %>%
  filter(if_any(everything(), is.na))
)
```