---
title: "TP Análisis de Componentes Principales"
author: "Docentes AID 2025"
lang: es
format:
  html:
    theme:  flatly
    code-fold: show
    code-tools: true
    toc: true
    toc-location: left
---

```{r setup, include=FALSE}
knitr::opts_chunk$set(echo = TRUE)
library(tidyverse)
library(ggrepel)
library(gsheet)
library(rgl)
library(plot3D)
library(GGally)
library(reshape2)
library(plotly)
library(kableExtra)
```

Para este trabajo práctico se trabajará sobre la base de datos de FIFA 2024 MEN. Setear la semilla con los últimos 3 digitos del DNI para obtener una muestra de 2000 individuos.

```{r}

wd <- "/home/mfeijoo/Documents/yo/master/aid/tps_aid/tp3/player_stats.csv"

df <- read.csv(wd)

set.seed(606) #cambiar por los 3 digitos del DNI.

sample <- df %>% 
          sample_n(2000)# muestreo aletorio de 2000 individuos
```

# Objetivo

Aplicar el Análisis de Componentes Principales (PCA) para reducir la dimensionalidad del dataset de FIFA 2024 Men, identificar patrones en los datos y visualizar cómo se agrupan los jugadores en función de sus características.

# Análisis exploratorio de datos y preprocesamiento

### Analice la presencia de valores faltantes y datos duplicados.

A ver qué tengo
```{r analisis}
summary(sample)
```
``` {r haynans}
apply(is.na(sample), 2, sum)
```
No tengo Nans en ninguna columna. A ver duplicados

``` {r hay_duplicados}
sample[duplicated(sample),]
```

No tengo duplicados tampoco. 

### Seleccione un subconjunto de variables relevantes para realizar el PCA. Justifique la selección.

Para empezar me agarro las columnas numéricas y estandarizo

```{r numerics, fig.height=10, fig.width=15}
numericas <- sample[, sapply(sample, is.numeric)]
numericas_std <- scale(numericas)
```
A ver la matriz de correlación

```{r corr_mat, fig.height=8, fig.width=12}

library(corrplot)

m_cor <- cor(numericas_std) 

# representa la matriz de correlaciones mediante círculos
corrplot(m_cor,
         method="circle",
         type = "upper",
         diag= FALSE) 
```
Claramente hay variables que se podrían combinar en una sola, como todas las habilidades de arquero.
A ver las que están más correlacionadas entre sí.
``` {r aver_redundantes}
high_cor <- which(abs(m_cor) > 0.9 & abs(m_cor) < 1, arr.ind = TRUE)

redundantes <- unique(apply(high_cor, 1, function(idx) {
  paste(rownames(m_cor)[idx[1]], colnames(m_cor)[idx[2]], sep = " - ")
}))
redundantes

``` 



3- Realice una descripción de las variables numéricas seleccionadas.

4- ¿Se estandarizaron las variables? Justifique.

# PCA e interpretación.

5- Realice el PCA sobre las variables seleccionadas. ¿Con cuantas componentes decide quedarse luego de la reduccion de dimensionalidad? 

6- Interprete las cargas factoriales de las primeras dos componentes principales. ¿Qué atributos de los jugadores están más representados en cada componente? Mostrar el biplot del PCA realizado.

7- Identifique si hay agrupamientos naturales de jugadores en función de las características seleccionadas. Interprete y concluya.

8- Elegir una técnica de PCA robusto y aplicarla sobre la base de datos. Compare los resultados con los obtenidos anteriormente. Concluir.
